臺灣桃園地方法院刑事判決
110年度訴字第1137號
公  訴  人  臺灣桃園地方檢察署檢察官
被      告  蔡嘉哲


選任辯護人  楊偉奇律師（法扶律師）
上列被告因違反毒品危害防制條例案件，經檢察官提起公訴（11
0年度偵字第14462號），本院判決如下：
    主  文
乙○○共同犯販賣第三級毒品而混合二種以上之毒品罪，處有期徒
刑貳年。
扣案之行動電話壹支（含門號0000000000號SIM卡壹張）沒收；
未扣案之犯罪所得新臺幣壹仟元沒收，於全部或一部不能沒收或
不宜執行沒收時，追徵其價額。
    事  實
一、乙○○明知4-甲基甲基卡西酮（4-methylmethcathinone、Mep
    hedrone、4-MMC）、3,4-亞甲基雙氧苯基乙基胺丁酮（Euty
    lone）為毒品危害防制條例所規定之第三級毒品，硝西泮（
    耐妥眠，Nitrazepam）為同條例所規定之第四級毒品，不得
    販賣，竟意圖營利，與姓名年籍均不詳之成年男子基於販賣
    第三級毒品而混合二種以上毒品之犯意聯絡，由乙○○於民國
    109年7月間，以其所有之門號0000000000號行動電話連結網
    際網路，在網路影音平台TikTok（抖音）兜售含有上述毒品
    成分之咖啡包，再由上開不詳男子與買家、乙○○碰面交易。
    俟經黃睿麟發現乙○○在TikTok兜售毒品咖啡包，旋以通訊軟
    體WeChat（微信）加入為好友並與之聯繫，相約於109年8月
    2日晚間在桃園市○○區○○○路00號附近見面。黃睿麟於同日晚
    間8時26分許，駕駛車牌號碼000-0000號自用小客車至上址
    搭載乙○○，再依乙○○之指示，前往同市區○○街00號「指玄宮
    」附近與上開不詳男子碰面。雙方談妥以新臺幣（下同）5,
    000元之價格，販賣含有上述毒品成分之咖啡包11包，遂於
    同日晚間10時33分許，一同坐入上開不詳男子所駕駛之白色
    小客車，由上開不詳男子交付含有上述毒品成分之咖啡包11
    包予黃睿麟，並向黃睿麟收取4,000元，再由乙○○返回車牌
    號碼000-0000號自用小客車上，向黃睿麟收取1,000元而獲
    有利潤。嗣因黃睿麟於同日晚間11時10分許，在新北市○○區
    ○○街000號前，欲轉售上開毒品咖啡包11包予喬裝買家之員
    警，旋遭員警當場逮捕，並供出當日毒品來源為乙○○，經警
    方於109年8月11日晚間7時11分許，持本院所核發之搜索票
    至同市區○○○路000號執行搜索，當場扣得上開行動電話1支
    （含門號0000000000號SIM卡1張），始查悉上情。
二、案經新北市政府警察局中和分局報告臺灣桃園地方檢察署檢
    察官偵查起訴。
    理  由
壹、證據能力部分：
    本案據以認定被告乙○○犯罪之供述證據，其中屬於傳聞證據
    之部分，檢察官、被告及辯護人在本院審理時均未爭執其證
    據能力，復經本院審酌認該等證據之作成無違法、不當或顯
    不可信之情況，非供述證據亦查無公務員違背法定程序而取
    得之情事，揆諸刑事訴訟法第158條之4反面解釋、第159條
    至第159條之5之規定，均有證據能力。
貳、實體部分：
一、事實認定之理由及依據：
　　訊據被告對於販賣上開毒品咖啡包之客觀事實，及從中賺取
    1,000元之營利意圖坦承不諱（見本院卷第51-53頁、78-79
    頁），核與證人黃睿麟於警詢時之證述情節大致相符（見偵
    卷第33頁、36-38頁、42-43頁），並有新北市政府警察局中
    和分局搜索扣押筆錄暨扣押物品目錄表1份、道路監視器錄
    影畫面翻拍照片8張、黃睿麟與被告WeChat對話紀錄翻拍照
    片16張、黃睿麟為警查獲之現場照片2張、毒品咖啡包外觀
    及秤重照片11張、民宅監視器錄影畫面擷圖8張、內政部警
    政署刑事警察局109年10月29日鑑定書影本1份、偵辦乙○○涉
    嫌販賣毒品案通聯譯文表1份、臺灣新北地方法院109年度訴
    字第1451號刑事判決1份在卷可稽（見偵卷第47-49頁、59-7
    0頁、73頁、75-80頁、95-97頁、103-104頁、107-108頁、1
    69-176頁），復有門號0000000000號行動電話1支扣案可佐
    ，足認被告上開任意性自白與事實相符，堪以採信。至於起
    訴書記載被告下車向上開不詳男子拿取含有上述毒品成分之
    咖啡包11包，旋即交付予黃睿麟並收取5,000元，再將其中4
    ,000元轉交予上開不詳男子乙節，惟查，依上述民宅監視器
    錄影畫面擷圖可知，被告與黃睿麟同時坐入上開不詳男子所
    駕駛之白色小客車，足見黃睿麟與被告、上開不詳男子應係
    在車上完成毒品交易，是上開起訴書之記載，容有誤會，應
    予更正如前。本案事證明確，被告犯行洵堪認定，應依法論
    科。
二、論罪科刑：
　㈠罪名：
　　核被告所為，係犯毒品危害防制條例第9條第3項、第4條第3
    項、第4項之販賣第三級毒品而混合二種以上之毒品罪。
　㈡共犯：
　　被告與上開不詳男子就販賣第三級毒品而混合二種以上毒品
    之犯行，有犯意聯絡及行為分擔，為共同正犯。
　㈢刑之加重、減輕：
　⒈被告販賣第三級毒品而混合二種以上之毒品，依毒品危害防
    制條例第9條第3項規定，應適用最高級別即販賣第三級毒品
    之法定刑加重其刑。
　⒉又依毒品危害防制條例第9條第3項立法理由可知，屬刑法分
    則之加重，為另一獨立之犯罪型態，似非同條例第17條第1
    項、第2項所欲規範之對象，但以該條項「犯前五條之罪而
    混合二種以上之毒品」之立法體例，就本案違反同條例第4
    條販賣毒品而言，係以販賣毒品之構成要件行為，結合混合
    二種以上毒品之加重情形，成為另一獨立之罪名，是國家之
    刑罰權單一，且二者間並無從割裂，同條例第9條第3項之混
    合二種以上毒品之加重犯罪型態，亦應解為同條例第17條第
    1項、第2項所規範之犯罪類型範圍，是被告於偵查（見偵卷
    第15-19頁）及本院審判中均自白犯行，即應依毒品危害防
    制條例第17條第2項規定，減輕其刑。
　⒊同為販賣第三級毒品之人，其原因動機不一，犯罪情節未必
    盡同，或有大盤毒梟者，亦有中、小盤之分，甚或僅止於吸
    毒者友儕間為求互通有無之有償轉讓者亦有之，其販賣行為
    所造成危害社會之程度自屬有異，法律科處此類犯罪，所涉
    販賣第三級毒品之法定最低本刑卻同為「七年以上有期徒刑
    」，不可謂不重。於此情形，自非不可依客觀之犯行與主觀
    之惡性二者加以考量情狀，是否有可憫恕之處，而適用刑法
    第59條之規定酌量減輕其刑，期使個案裁判之量刑，能斟酌
    至當，符合比例原則。被告就販賣第三級毒品而混合二種以
    上之犯行，固值非難，惟衡以販賣毒品咖啡包之數量為11包
    ，亦僅獲得黃睿麟支付購毒價款1,000元，實未獲取重大利
    益，與販賣毒品謀取鉅額獲利或查獲大量毒品之情形有別，
    尚非大盤、中盤大量散布販賣之情形，衡酌上述各情，認被
    告所犯販賣第三級毒品而混合二種以上之毒品罪，經依毒品
    危害防制條例第17條第2項規定減輕其刑之後，仍有情輕法
    重之情，在客觀上足以引起一般人之同情，爰依刑法第59條
    規定酌減其刑。
　⒋被告同時有上述加重、減輕之事由，應依刑法第71條第1項規
    定，先加後減，減輕部分再依刑法第71條第2項、第70條規
    定，遞減之。
　㈣量刑：
　　爰以行為人之責任為基礎，審酌被告明知上揭毒品具成癮性
    ，施用者多難以自拔，時有為求施用毒品而另涉刑案，其危
    害社會治安甚鉅，卻為求個人私利，不惜鋌而走險，應予非
    難，惟衡及被告犯後始終坦承犯行，而具悔意，復酌以其國
    中畢業之智識程度、現在工地從事水泥雜工、經濟清寒之生
    活狀況（見本院卷第79頁）、犯罪所生之危害等一切情狀，
    量處如主文所示之刑，以資懲儆。
三、沒收：
　㈠扣案之行動電話1支（含門號0000000000號SIM卡1張），係被
    告持以聯繫黃睿麟販賣毒品咖啡包所用之物，業據被告於本
    院審理時供述在卷（見本院卷第77頁），應依毒品危害防制
    條例第19條第1項規定宣告沒收。
　㈡被告販賣毒品咖啡包之實際所得1,000元，雖未扣案，惟既屬
    被告因犯罪所獲取之財物，當屬犯罪所得，應依刑法第38條
    之1第1項前段、第3項規定宣告沒收，並於全部或一部不能
    沒收或不宜執行沒收時，追徵其價額。
據上論斷，應依刑事訴訟法第299條第1項前段，毒品危害防制條
例第9條第3項、第4條第3項、第4項、第17條第2項、第19條第1
項，刑法第11條、第28條、第38條之1第1項前段、第3項，判決
如主文。
本案經檢察官甲○○提起公訴，檢察官周彤芬到庭執行職務。　
中　　華　　民　　國　　111 　年　　2 　　月　　10　　日
                  刑事第十五庭  審判長法  官  林龍輝
                                      法  官  郭于嘉
                                      法  官  吳軍良
以上正本證明與原本無異。
如不服本判決應於收受判決後20日內向本院提出上訴書狀，並應
敘述具體理由。其未敘述上訴理由者，應於上訴期間屆滿後20日
內向本院補提理由書(均須按他造當事人之人數附繕本)「切勿逕
送上級法院」。 
      　　　　　　　　　　　　　　　  書記官　魏妙軒
中　　華　　民　　國　　111 　年　　2 　　月　　9 　　日
附錄本案論罪科刑法條全文：
毒品危害防制條例第4條
Ⅰ製造、運輸、販賣第一級毒品者，處死刑或無期徒刑；處無期
  徒刑者，得併科新臺幣三千萬元以下罰金。
Ⅱ製造、運輸、販賣第二級毒品者，處無期徒刑或十年以上有期
  徒刑，得併科新臺幣一千五百萬元以下罰金。
Ⅲ製造、運輸、販賣第三級毒品者，處七年以上有期徒刑，得併
  科新臺幣一千萬元以下罰金。
Ⅳ製造、運輸、販賣第四級毒品者，處五年以上十二年以下有期
  徒刑，得併科新臺幣五百萬元以下罰金。
Ⅴ製造、運輸、販賣專供製造或施用毒品之器具者，處一年以上
  七年以下有期徒刑，得併科新臺幣一百五十萬元以下罰金。
Ⅵ前五項之未遂犯罰之。
毒品危害防制條例第9條
Ⅰ成年人對未成年人販賣毒品或犯前三條之罪者，依各該條項規
  定加重其刑至二分之一。
Ⅱ明知為懷胎婦女而對之販賣毒品或犯前三條之罪者，亦同。
Ⅲ前五條之罪而混合二種以上之毒品者，適用其中最高級別毒品
  之法定刑，並加重其刑至二分之一。